臺灣桃園地方法院刑事判決　　　　　　 100年度訴字第1128號
公　訴　人　臺灣桃園地方法院檢察署檢察官
被　　　告　陳俊霖
上列被告因妨害自由等案件，經檢察官提起公訴（100 年度偵緝
字第1617號），被告於本院準備程序進行中，就被訴事實為有罪
之陳述，經本院告知簡式審判程序意旨，並聽取公訴人及被告之
意見後，本院裁定改依簡式審判程序審理，茲判決如下：
    主  文
陳俊霖共同傷害人之身體，處有期徒刑參月，如易科罰金，以新
臺幣壹仟元折算壹日；又共同以其他非法方法剝奪人之行動自由
，處有期徒刑肆月，如易科罰金，以新臺幣壹仟元折算壹日。應
執行有期徒刑陸月，如易科罰金，以新臺幣壹仟元折算壹日。
    事  實
一、陳俊霖與張家榮（業經本院以99年度訴字1057號判決有罪）
    、朱振平（另案偵辦中）係位在桃園縣中壢市○○○路上之
    信丞人力仲介公司（下稱信丞公司）員工，因3 人共同與信
    丞公司同事莊育龍有舊隙，3 人遂共同為下列行為：
（一）陳俊霖及張家榮、朱振平於民國99年8月11日上午6時30分
      許，在信丞公司門口欲與莊育龍理論，而陳俊霖、張家榮
      、朱振平即共同基於普通傷害之犯意聯絡，推由陳俊霖、
      朱振平徒手毆打莊育龍，致莊育龍共受有右眼角部挫傷、
      擦破傷；上嘴唇部挫傷、血腫4 ×4 公分；左肩部挫傷7
      ×4 公分；左手肘部挫傷、血腫4 ×4 公分；左胸部挫傷
      ；左臂部挫傷；右後背部挫傷、擦破傷7 ×6 公分及前胸
      部挫傷疼痛等之傷害。
（二）陳俊霖及張家榮、朱振平，復基於妨害自由、強制及恐嚇
      之犯意聯絡，由朱振平要求莊育龍交出當日所騎乘機車之
      鑰匙，並向莊育龍恫稱如不上車，就要再予毆打，而陳俊
      霖亦表示若中途逃跑會更慘，莊育龍不得已只好任由朱振
      平騎乘渠所有之機車搭載渠，另張家榮則騎乘陳俊霖之機
      車搭載陳俊霖，在同日上午8 時許，一同前往桃園縣中壢
      市之「華揚公園」，而以此強暴、脅迫方式使莊育龍行無
      義務之事，並開始剝奪莊育龍之行動自由。俟在抵達「華
      揚公園」後，張家榮及陳俊霖、朱振平即再承上開傷害犯
      意，共同徒手毆打莊育龍之臉部、左邊腰部。迄同日上午
      11時許，張家榮、陳俊霖、朱振平即再以相同方式將莊育
      龍強行載至桃園縣大溪鎮○○路○ 段459 巷內，朱振平則
      另通知伊表哥周明輝（業經本院以99年度訴字1057號判決
      有罪）一同到巷內飲酒，商討如何處置莊育龍，陳俊霖則
      在一旁陪同倒酒。嗣張家榮、陳俊霖、朱振平、周明輝因
      認係莊育龍致其3 人均遭解雇，需賠償其3 人每人該月約
      新臺幣（下同）30,000元之薪資損失，乃再基於強制之犯
      意聯絡，要求莊育龍簽發本票，而莊育龍因遭張家榮及陳
      俊霖、朱振平不斷毆打，不得已簽發面額為90, 000 元之
      本票1 紙。
（三）張家榮、陳俊霖、朱振平取得莊育龍簽發之本票後，為求
      有所擔保，乃再於同日下午某時，以相同方式由朱振平將
      莊育龍強行載至莊育龍位於桃園縣平鎮市○○路185 巷 6
      號住處，非法剝奪莊育龍之行動自由，而陳俊霖、朱振平
      則在約5 分鐘車程外之北勢國小附近天橋下等待。俟莊育
      龍帶同朱振平進入屋內後，朱振平即向莊育龍之母親歐秋
      蓮佯稱欲替莊育龍介紹工作，致歐秋蓮誤信為真，當場交
      付莊育龍之身分證予朱振平。朱振平在得手並將莊育龍再
      載至天橋下與張家榮及陳俊霖會合後，始把機車返還予莊
      育龍並讓莊育龍離去。
二、案經莊育龍訴由桃園縣政府警察局中壢分局報請臺灣桃園地
    方法院檢察署檢察官偵查後提起公訴。
    理  由
一、按除被告所犯為死刑、無期徒刑、最輕本刑為3 年以上有期
    徒刑之罪或高等法院管轄第一審案件者外，於第一次審判期
    日前之準備程序進行中，被告先就被訴事實為有罪之陳述時
    ，審判長得告知被告簡式審判程序之旨，並聽取當事人、代
    理人、辯護人及輔佐人之意見後，裁定進行簡式審判程序，
    刑事訴訟法第273 條之1 第1 項定有明文。經核本案被告陳
    俊霖所犯係死刑、無期徒刑、最輕本刑為3 年以上有期徒刑
    以外之罪，其於準備程序中就被訴事實為有罪之陳述，經法
    官告知簡式審判程序之旨，並聽取公訴人、被告之意見後，
    本院爰依首揭規定，合議裁定由受命法官獨任進行簡式審判
    程序，合先敘明。
二、上揭事實，業據被告陳俊霖於本院準備程序及審理時均坦承
    不諱（見本院訴字卷第17頁反面、第20頁反面），核與證人
    即被害人莊育龍、證人周明輝、張家榮、歐秋蓮於警詢及偵
    訊中之證述相符（見99年度偵字第31564 號卷第10-13 頁、
    第17-22 頁、第60-63 頁、第67-69 頁；99年度偵字第2799
    6 號卷第8-12頁、第28-33 頁、第65-67 頁、第96-98 頁、
    第101- 103頁、第114-117 頁、第140-142 頁），此外並有
    新永和醫院診斷證明書1 份可稽（見99年度偵字第2799 6號
    卷第38頁），足認被告陳俊霖前揭自白與客觀事實相符，堪
    信屬實，本件事證明確，被告上揭犯行，洵堪認定，應予依
    法論科。
三、論罪科刑部分：
（一）按私行拘禁或以其他非法方法剝奪人之行動自由，仍不外
      以強暴、脅迫為手段，如其目的在使人行無義務之事，或
      妨害人行使權利，則此項使人行無義務之事，或妨害人行
      使權利，應為剝奪人行動自由之高度行為所吸收，逕依刑
      法第302 條第1 項論罪，又在剝奪人之行動自由中，如並
      有恐嚇危害安全行為，自屬包含於妨害行動自由之同一意
      念之中，而視為剝奪行動自由之部分行為，不發生所謂低
      度之恐嚇危害安全罪，為高度之剝奪行動自由罪所吸收之
      問題（最高法院82年度臺上字第2554號判決要旨參照）。
      次按犯強盜、妨害自由等罪，於實施強暴行為之過程中，
      如別無傷害之故意，僅因拉扯致被害人受有傷害，乃施強
      暴之當然結果，固不另論傷害罪，然因強盜、妨害自由等
      罪非以傷害人之身體為當然之手段，若具有傷害犯意且發
      生傷害之結果，自應另負傷害罪責。本案被告陳俊霖與張
      家榮、朱振平因懷疑莊育龍向信丞公司老闆密報，致其等
      3 人遭解雇，乃前往信丞公司找莊育龍理論並要求賠償，
      先共同毆打莊育龍，續另要求莊育龍交出機車鑰匙，復再
      非法剝奪莊育龍之行動自由，並於期間分別由陳俊霖、朱
      振平出言恐嚇莊育龍如果逃跑會更慘、不上車要再予以毆
      打等語，其目的乃係在要求莊育龍簽發本票而行無義務之
      事，則揆諸上開說明，被告張家榮共同所為之恐嚇危害安
      全行為，為剝奪行動自由之部分行為，另共同所為之強制
      行為，則為剝奪行動自由之高度行為所吸收，不另論罪。
      是核被告陳俊霖所為，係犯刑法第277 條第1 項之普通傷
      害罪及同法第302 條第1 項之非法剝奪行動自由罪。
（二）復被告陳俊霖就上揭傷害及妨害自由之犯行，與張家榮、
      朱振平間；及事實欄（二）中在仁和路巷內強逼莊育龍簽
      發本票之犯行，另與被告周明輝間，均具有犯意聯絡及行
      為分擔，應論以共同正犯。
（三）被告陳俊霖所犯普通傷害罪及剝奪他人行動自由罪，犯意
      各別、行為互殊，應予分論併罰。
（四）爰審酌被告陳俊霖僅因張家榮懷疑莊育龍向信丞公司老闆
      密告，致其遭到解雇，即受張家榮、朱振平之邀約共同毆
      打莊育龍並且限制莊育龍之行動自由，復又要求莊育龍簽
      發本票以為還款，造成莊育龍所受之身、心負擔均屬重大
      ，並兼衡被告陳俊霖於犯後終能坦承犯行等一切情狀，分
      別量處如主文所示之刑，並定其應執行之刑及諭知易科罰
      金之折算標準。至被告陳俊霖與張家榮、朱振平當日所共
      同強令莊育龍簽發之本紙1 張，雖係屬因犯罪所得之物，
      惟因未據扣案，為免造成將來執行之不便，故爰不併為沒
      收之宣告。
據上論斷，應依刑事訴訟法第273 條之1 第1 項、第299 條第 1
項前段，刑法第28條、第277 條第1 項、第302 條第1 項、第41
條第1 項前段、第51條第5 款，刑法施行法第1 條之1 第1 項、
第2 項前段，判決如主文。
本案經檢察官王貞元到庭執行職務。
中    華    民    國  100     年    12    月    30    日
                  刑事第十二庭    法  官  黃裕民
以上正本證明與原本無異。
如不服本判決應於收受判決後10日內向本院提出上訴書狀，並應
敘述具體理由。其未敘述上訴理由者，應於上訴期間屆滿後20日
內向本院補提理由書( 均須按他造當事人之人數附繕本) 「切勿
逕送上級法院」。
                                  書記官  蕭秀蓉
中    華    民    國   100    年    12    月    30    日
附錄本案論罪科刑之法條：
中華民國刑法第277條
（普通傷害罪）
傷害人之身體或健康者，處 3 年以下有期徒刑、拘役或 1 千元
以下罰金。
犯前項之罪因而致人於死者，處無期徒刑或 7 年以上有期徒刑
；致重傷者，處 3 年以上 10 年以下有期徒刑。
中華民國刑法第302條
（剝奪他人行動自由罪）
私行拘禁或以其他非法方法，剝奪人之行動自由者，處 5 年以
下有期徒刑、拘役或 3 百元以下罰金。
因而致人於死者，處無期徒刑或 7 年以上有期徒刑，致重傷者
，處 3 年以上 10 年以下有期徒刑。
第 1 項之未遂犯罰之。